臺灣屏東地方法院刑事判決　　　　　　　110年度訴字第391號
公　訴　人　臺灣屏東地方檢察署檢察官
被　　　告　陳佳全
上列被告因違反藥事法案件，經檢察官提起公訴（110 年度偵字
第488 號、第489 號、第490 號），嗣因被告就被訴事實為有罪
之陳述，本院告知被告簡式審判程序之旨，並聽取當事人之意見
後，裁定改由受命法官獨任依簡式審判程序進行，判決如下：
    主  文
陳佳全犯藥事法第八十二條第一項之輸入禁藥罪，累犯，處有期
徒刑肆月。扣案如附表編號1 所示之物沒收；又犯藥事法第八十
二條第一項之輸入禁藥罪，累犯，處有期徒刑肆月。扣案如附表
編號2 所示之物沒收。應執行有期徒刑陸月。
    事  實
一、陳佳全明知「CURACEN Inj . （注射劑）」、「MELSMON 胎
    盤素」產品內分別含「Human  Placenta 」、「人類胎盤絨
    毛分解物之水溶性物質」等成分，均屬於藥事法所規範之藥
    品，需經衛生福利部查驗登記並核准發給藥品許可證始得輸
    入，如未經核准擅自輸入即屬藥事法第22條所稱禁藥，詎其
    竟基於輸入禁藥之犯意，分別為下列行為：
  ㈠於民國108 年6 月間某日時許，向真實姓名年籍均不詳、綽
    號「jeff」之大陸地區成年男子，以每盒約新臺幣（下同）
    10,000元之價格，購買如附表編號1 所示含有「Human  Pla
    centa」成分之「CURACEN Inj . （注射劑）」產品共5盒（
    每盒共50小瓶），並於108 年7 月2 日某時許，以空運快遞
    運送至臺灣桃園國際機場，再委由不知情之翔和國際運通有
    限公司（下稱翔和公司），於同日後之某時許，向財政部關
    務署臺北關（下稱臺北關）申報自大陸地區轉由香港地區輸
    入品名為「保養用品」、數量「2PCE」之快遞貨物1 批（簡
    易申報單號碼：CX080K7053KQ號，主提單號碼：0000000000
    0 號，分提單號碼：000000000000號，納稅義務人：張耕碩
    ），以此方式，未經主管機關核准，自大陸地區轉由香港地
    區輸入如附表編號1 所示含有「Human Placenta」之「CURA
    CEN Inj . （注射劑）」產品共5 盒（每盒共50小瓶）。嗣
    於108 年7 月3 日6 時59分許，在遠雄航空自由貿易港區股
    份有限公司快遞專區進口倉，經臺北關人員會同翔和公司人
    員查驗該批貨物時，發現與所申報之貨名、教量及產地均不
    符而查獲，並扣得如附表編號1 所示之物。
  ㈡於108 年6 月間某日時許，向「jeff」以4 盒合計人民幣10
    ,000元（折合新臺幣約42,000元）之價格，購買如附表編號
    2 所示含有「人類胎盤絨毛分解物之水溶性物質」成分之「
    MELSMON 胎盤素」產品共8 盒（每盒共50小瓶），並分成2 
    批各4 盒之方式，於108 年7 月19日某時許，以空運快遞運
    送至臺灣桃園國際機場，再委由不知情之翔和公司，於同日
    後之某時許，分別向財政部關務署臺北關（下稱臺北關）申
    報均自日本國輸入品名為「保養用品」、數量「1PCE」之快
    遞貨物各1 批（簡易申報單號碼：均為CX080K7937H4號，主
    提單號碼：均為00000000000 號，分提單號碼：0000000000
    00號、000000000000號，納稅義務人：洪柏穎、吳桂如），
    以此方式，未經主管機關核准，自日本國輸入如附表編號2
    所示含有「人類胎盤絨毛分解物之水溶性物質」成分之「ME
    LSMON 胎盤素」產品共8 盒（每盒共50小瓶）。嗣於108 年
    7 月19日某時許，在遠雄航空自由貿易港區股份有限公司快
    遞專區進口倉，經臺北關人員會同翔和公司人員查驗該2 批
    貨物時，發現與所申報之貨名、教量及產地均不符而查獲，
    並扣得如附表編號2 所示之物。
二、案經內政部警政署航空警察局移送臺灣桃園地方檢察署呈請
    臺灣高等檢察署檢察長令轉臺灣屏東地方檢察署檢察官偵查
    起訴。
    理  由
一、本件被告陳佳全所犯係死刑、無期徒刑、最輕本刑為3 年以
    上有期徒刑以外之罪，其於準備程序中就被訴事實為有罪之
    陳述，經本院告知簡式審判程序之旨，並聽取公訴人及被告
    意見後，合議庭裁定由受命法官獨任進行簡式審判程序，合
    先敘明。
二、訊據被告陳佳全對於前開犯罪事實業已坦承不諱，核與證人
    即翔和公司實際負責人游高彥於警詢中所述情節相符，且有
    查詢畫面、進口快遞貨物簡易申報單、貨物採證照片、財政
    部關務署臺北關108 年7 月3 日扣押貨物運輸工具收據及搜
    索筆錄、財政部關務署臺北關108 年7 月9 日108 北竹儀檢
    （2)字第1080000311號通關疑義暨權貴機關答覆聯絡單、財
    政部關務署臺北關108 年7 月19日扣押貨物運輸工具收據及
    搜索筆錄、財政部關務署臺北關108 年8 月3 日108 北竹儀
    檢（2)字第360 號通關疑義暨權貴機關答覆聯絡單、單位儲
    存許可協議書、財政部關務署臺北關108 年8 月3 日108 北
    竹儀檢（2)字第359 號通關疑義暨權貴機關答覆聯絡單等件
    在卷可稽（見臺灣桃園地方檢察署第36276 號偵查卷第49至
    53、71至85、89頁、同署第35060 號偵查卷第31至35、39、
    43、45、67、69、77至83頁、同署第35061 號偵查卷第41、
    43至47、53、61至67頁），並有如附表所示之物扣案可佐。
    綜上所述，足徵被告之自白核與事實相符，其所為自白當可
    採信，是以本件事證已臻明確，被告之犯行應堪認定。
三、至公訴意旨固認被告前揭犯行均係委由翔和公司，以空運快
    遞之方式，將上開「CURACEN Inj . （注射劑）」、「MELS
    MON 胎盤素」產品運送至臺灣地區，惟此依證人游高彥於警
    詢之證述（見臺灣桃園地方檢察署第36276 號偵查卷第35至
    39頁、同署第35060 號偵查卷第72頁反面、同署第35061 號
    偵查卷第31頁反面），以及前揭證據資料所示，翔和公司僅
    係負責報關部分，並未負責空運部分，該負責空運者為大陸
    地區之一路發公司（集運網），是公訴意旨前揭所認，容屬
    有誤，併予指明。
四、論罪科刑
  ㈠核被告先後2 次所為，均係犯藥事法第82條第1 項之輸入禁
    藥罪。被告利用不知情之空運快遞人員及翔和公司人員，分
    別遂行上開犯行，均為間接正犯。被告所為上開輸入禁藥罪
    ，犯意各別，時間上明顯可予區分，行為互殊，自應分論併
    罰。
  ㈡公訴意旨固認於犯罪事實㈡所示分成2 批各4 盒之方式輸入
    我國之犯行，應予分論併罰（2 罪）。惟查，依前揭查詢資
    料顯示（見臺灣桃園地方檢察署第35060 號偵查卷第77頁、
    第35061 號偵查卷第61頁），可知該2 批「MELSMON 胎盤素
    」之託運訂單成立時間係屬相近，且清關條碼亦均為「0k79
    37H4」，足認該2 批「MELSMON 胎盤素」當時係委由同一託
    運業者一起運送無誤。此外，復依前揭進口快遞貨物簡易申
    報單所示（見臺灣桃園地方檢察署第35060 號偵查卷第31頁
    、第35061 號偵查卷第41頁），該2 批「MELSMON 胎盤素」
    之報關及進口日期、航機班次、簡易申報單號碼、主提單號
    碼均屬相同，僅分提單號碼有所不同，由此足見該2批「MEL
    SMON  胎盤素」係經由同一班機同時運送至臺灣桃園國際機
    場，僅係因分為2 批而有不同之分提單無誤。是以，該2 批
    「MELSMON 胎盤素」既係委由同一託運業者運送，且亦係同
    時運送至臺灣桃園國際機場，僅係因分為2 批各4 盒，因而
    有不同之分提單，但仍屬同一輸入行為無訛，自非如公訴意
    旨所指係有2 次之輸入行為，是被告此部分犯行，自應論以
    1 罪，公訴意旨認應分論併罰，自屬有誤。
  ㈢司法院釋字第775 號解釋意旨，係闡釋行為人雖符合刑法第
    47條第1 項累犯規定之要件，法院仍應依個案犯罪情節，具
    體審酌行為人犯罪之一切情狀暨所應負擔之罪責，以裁量應
    否依累犯加重之規定加重其刑。例如原應量處最低法定刑，
    於其所犯之罪不符合刑法第59條所定酌減其刑要件之情形，
    若依累犯之規定加重其最低本刑，致行為人被量處超過其所
    犯之罪之法定最低本刑，將使其所承受之刑罰超逾其所應負
    擔之罪責，而違背憲法比例及罪刑相當原則者，法院應裁量
    是否依累犯加重之規定加重其法定最低本刑（最高法院110
    年度台上字第2017號判決意旨參照）。經查，被告前因賭博
    案件，經臺灣新北地方法院以106 年度原簡字第6 號判處有
    期徒刑3 月確定，並於106 年10月18日繳納易科罰金執行完
    畢，此有臺灣高等法院被告前案紀錄表可按，其受有期徒刑
    執行完畢，於5 年以內故意再犯本件有期徒刑以上之罪，為
    累犯。本院審酌被告於本案前，於108 年4 月間亦犯相同之
    罪經查獲，而其無視法律之規定一再為之，顯具有相當惡性
    ，自不宜量處最低法定刑，而應酌量加重其刑，自應依刑法
    第47條第1 項規定，加重其刑。
  ㈣本院以行為人之責任為基礎，審酌被告未經主管機關許可先
    後輸入上開藥品，損及我國藥品衛生管理之完整性，所為實
    有不該，惟念及被告於犯後尚能坦承犯行，態度尚可，及其
    輸入之前揭藥品，甫入境即遭查獲，犯罪所生危害並未擴大
    ，兼衡其犯罪動機、目的、手段，及其自陳高職畢業之智識
    程度，未婚、無子女、之前為菜市場攤販，每月可收入3 、
    4 萬元之家庭經濟及生活狀況（見本院卷第55頁）等一切情
    狀，分別量處如主文所示之刑，並定其應執行之刑。
  ㈤扣案如附表編號1 、2 所示含有「Human  Placenta 」、「
    人類胎盤絨毛分解物之水溶性物質」等成分之「CURACEN  I
    nj .（注射劑）」、「MELSMON 胎盤素」產品均屬藥事法第
    22條第1 項第2 款前段規定之禁藥，均非屬違禁物，然均為
    被告所有，且均係分別供被告為本件2 次輸入禁藥犯行所用
    之物，而卷內並無證據可認上開產品業經海關依海關緝私條
    例或主管機關依藥事法第79條第1 項規定沒入銷燬，爰均應
    依刑法第38條第2 項前段規定，在其所犯罪刑項下分別宣告
    沒收。
據上論結，應依刑事訴訟法第273 條之1 第1 項、第299 條第1
項前段，藥事法第82條第1 項，刑法第11條、第47第1 項、第51
條第5 款、第38條第2 項前段、第40條之2 第1 項，判決如主文
。
本件經檢察官李忠勲偵查後起訴，由檢察官潘國威到庭實行公訴
。
中    華    民    國   110    年    9     月    23    日
                    刑事第一庭  法  官  楊宗翰
以上正本證明與原本無異。 
如不服本判決應於收受判決後20日內向本院提出上訴書狀，並應
敘述具體理由；其未敘述上訴理由者，應於上訴期間屆滿後20日
內向本院補提理由書（均須按他造當事人之人數附繕本）「切勿
逕送上級法院」。
中    華    民    國   110    年    9     月    23    日
                                書記官  黃依玲
附表：
┌──┬───────┬─────┐
│編號│名稱          │數量      │
├──┼───────┼─────┤
│ 1  │CURACEN Inj . │5 盒（每盒│
│    │（注射劑）    │共50小瓶）│
├──┼───────┼─────┤
│ 2  │MELSMON 胎盤素│8 盒（每盒│
│    │              │共50小瓶）│
└──┴───────┴─────┘
附錄本案論罪科刑法條全文：
藥事法第82條
製造或輸入偽藥或禁藥者，處10年以下有期徒刑，得併科新臺幣
1億元以下罰金。
犯前項之罪，因而致人於死者，處無期徒刑或10年以上有期徒刑
，得併科新臺幣2億元以下罰金；致重傷者，處7年以上有期徒刑
，得併科新臺幣1億5千萬元以下罰金。
因過失犯第1項之罪者，處3年以下有期徒刑、拘役或科新臺幣1千
萬元以下罰金。
第1項之未遂犯罰之。